最　高　行　政　法　院　裁　定
                                     100年度裁字第2921號
上  訴  人　黃  德
            王玲惜
共      同
訴訟代理人　李慧千律師
被 上訴 人　經濟部
代　表　人　施顏祥
上列當事人間水利法事件，上訴人對於中華民國100年9月15日臺
北高等行政法院99年度訴更一字第122號判決，提起上訴，本院
裁定如下：
　　主  文
上訴駁回。
上訴審訴訟費用由上訴人負擔。
　　理  由
一、按對於高等行政法院判決之上訴，非以其違背法令為理由，
    不得為之，行政訴訟法第242條定有明文。依同法第243條第
    1項規定，判決不適用法規或適用不當者，為違背法令；而
    判決有同條第2項所列各款情形之一者，為當然違背法令。
    是當事人對於高等行政法院判決上訴，如依行政訴訟法第24
    3條第1項規定，以高等行政法院判決有不適用法規或適用不
    當為理由時，其上訴狀或理由書應有具體之指摘，並揭示該
    法規之條項或其內容；若係成文法以外之法則，應揭示該法
    則之旨趣，倘為司法院解釋或本院之判例，則應揭示該判解
    之字號或其內容。如以行政訴訟法第243條第2項所列各款情
    形為理由時，其上訴狀或理由書，應揭示合於該條項各款之
    事實。上訴狀或理由書如未依此項方法表明者，即難認為已
    對高等行政法院判決之如何違背法令有具體之指摘，其上訴
    自難認為合法。
二、緣訴外人鍾添志、吳四川及已逃逸之其他行為人，未經許可
    於民國92年8月2日在高雄縣杉林鄉（99年12月25日改制為高
    雄市○○區○○○○段旗山溪之河川區域內採取土石，違反
    水利法第78條之1第3款規定，經被上訴人依同法第93條之5
    規定，以94年6月22日經授水字第09420320210號、第094203
    20220號及第09420320230號處分書（下稱原處分），沒入已
    逃逸行為人所使用之KOMATSU挖土機3部（下稱系爭挖土機）
    。上訴人以系爭挖土機為其所有，由上訴人黃德出租予綽號
    阿宏之不詳姓名男子，上訴人對於系爭挖土機被用於盜採砂
    石情事並不知情，系爭挖土機既非從事盜採砂石之人所有，
    被上訴人為沒入處分，應有違誤為由，提起訴願請求發還經
    遭駁回，乃提起行政訴訟。原法院以97年度訴字第14 5號為
    「撤銷訴願決定及原處分，被上訴人應將扣案之挖土機發還
    予上訴人」之判決，經本院以99年度判字第1134號判決廢棄
    發回，原判決遂將上訴人之訴駁回。
三、上訴人以原判決違背法令，主張略以：(一)上訴人黃德僅知承
    租系爭挖土機的阿宏是在作工程及買賣道路級配，主觀上並
    不知悉其係從事砂石業之採取或買賣之人，上訴人王玲惜亦
    同；甚且對承審時法官所言及之砂石，黃德亦誤以為指級配
    ，原判決卻斷章取義認定黃德明知阿宏從事砂石級配，還將
    挖土機出租予阿宏，顯為判決理由不備及矛盾。(二)系爭挖土
    機約定運送地點係在省道旁有商家之地點，上訴人當然認為
    屬房屋拆除，且阿宏委由工地工頭吳政恩與上訴人黃德接洽
    ，上訴人黃德可透過吳政恩掌握所系爭挖土機地點何在，並
    未有任意將挖土機交給不知名第三人之情形，原判決認定上
    訴人未確定阿宏之身分、聯絡方式、承租用途及施工地點云
    云，認定上訴人有疏未注意之重大過失，顯為判決理由不備
    及矛盾。另上訴人王玲惜為家庭主婦，竟因未叮嚀黃德不可
    違法而遭原審認定有重大過失，原判決顯有判決理由不備及
    矛盾等語。惟，經核上訴人之上訴理由，無非重述其在原審
    業經主張而為原判決摒棄不採之陳詞，或執其歧異之法律見
    解，就原判決所為彼等有重大過失之事實認定為爭議，核屬
    對於原審取捨證據、認定事實之職權行使為指摘，並就原審
    已論斷者，泛言未論斷或論斷矛盾，而非具體表明合於不適
    用法規、適用法規不當、或行政訴訟法第243條第2項所列各
    款之事實，自難認對原判決之如何違背法令已有具體之指摘
    。依首開規定及說明，應認其上訴為不合法。
四、據上論結，本件上訴為不合法。依行政訴訟法第249條第1項
    前段、第104條，民事訴訟法第95條、第78條、第85條第1項
    前段，裁定如主文。
中　　華　　民　　國　　100　 年　　12　　月　　15　　日
                    最高行政法院第二庭
                        審判長法官　劉　鑫　楨
                              法官　林  金  本
                              法官　姜　素　娥
                              法官　吳　慧　娟
                              法官　李　玉　卿

以  上  正  本  證  明  與  原  本  無  異
中　　華　　民　　國　　100　 年　　12　　月　　15　　日
　　　　　　　　　　　　　　　書記官　賀　瑞　鸞